臺灣彰化地方法院刑事判決　　　　　　　96年度訴字第1134號
公　訴　人　臺灣彰化地方法院檢察署檢察官
被　　　告　甲○○
選任辯護人　劉燕萍律師
上列被告因違反槍砲彈藥刀械管制條例案件，經檢察官提起公訴
（96年度偵字第1232號），本院判決如下：
    主  文
甲○○未經許可，持有可發射子彈具有殺傷力之改造手槍，處有
期徒刑肆年，併科罰金新臺幣貳拾萬元，罰金如易服勞役，以新
臺幣壹仟元折算壹日。扣案之可發射子彈具有殺傷力之改造手槍
貳枝（均含彈匣壹個，槍枝管制編號分別為000000000
0號、0000000000號）、具殺傷力之口徑九mm制式子
彈壹顆，均沒收。
    犯罪事實
一、甲○○明知未經中央主管機關內政部之許可，不得無故持有
    可發射子彈具殺傷力之槍枝及子彈，竟基於持有改造槍枝、
    子彈之犯意，於民國94年間某日，在位於臺中市「豐樂公園
    」處，向真實姓名、年籍均不詳之綽號「阿邱」成年男子（
    下稱「阿邱」），以價格新臺幣（下同）12萬元，購買仿BE
    RETTA 廠92FS型半自動手槍製造之槍枝且換裝土造金屬槍管
    而成之可發射子彈具有殺傷力之改造手槍1 枝（槍枝管制編
    號：0000000000號，含彈匣1 個）、仿SIG SAUER 廠P220型
    半自動手槍製造之槍枝且換裝土造金屬槍機、槍管而成之可
    發射子彈具有殺傷力之改造手槍1 枝（槍枝管制編號：0000
    000000號，含彈匣1 個）及具有殺傷力口徑9mm 制式子彈6
    顆、直徑約8.9mm 、9.0mm 金屬彈頭之土造子彈2 顆後，自
    斯時起未經許可無故持有之，並分別藏於其位於彰化縣鹿港
    鎮山崙里崙尾巷130 之20號租屋處客廳內、其所經營設於彰
    化縣鹿港鎮頂番里人和巷42號「青峰食品廠」前方空地地下
    。嗣經警方於96年1 月26日下午5 時20分、晚上8 時20分，
    分別持本院核發之搜索票至其前揭租屋處及其所經營之「青
    峰食品廠」內搜索而查獲，並扣得上揭可發射子彈具有殺傷
    力之改造手槍2 枝及具有殺傷力口徑9mm 制式子彈6 顆（僅
    剩1 顆，其餘業因鑑驗已試射擊發滅失）、直徑約8.9mm 、
    9.0mm 金屬彈頭之土造子彈2 顆（業因鑑驗已試射擊發滅失
    ），共計具有殺傷力之子彈8 顆。
二、案經彰化縣警察局報請臺灣彰化地方法院檢察署檢察官偵查
    起訴。
    理  由
一、程序部分：以下本案所引用被告以外之人於審判外之言詞或
    書面陳述，而不符合刑事訴訟法第159 條之1 至第159 條之
    4 之規定者，均經本院於審理時當庭直接提示而為合法之調
    查，檢察官、被告甲○○及其選任辯護人，均同意作為證據
    ，本院審酌前開證據作成或取得之狀況，均無非法或不當取
    證之情事，亦無顯不可信之情況，故認為適當而均得作為證
    據。是前開證據，依刑事訴訟法第159 條之5 之規定，均具
    有證據能力，先予敘明。
二、訊據被告固不否認於前揭時、地，為警查獲其持有扣案具有
    殺傷力之槍、彈之事實，然辯稱：因「阿邱」積欠其借款12
    萬元，故「阿邱」以前揭槍、彈作為擔保借款之物品，交由
    其保管2 個月云云，然查：
  (一)上揭犯罪事實，業據被告於偵訊、本院準備程序中均坦承不
    諱，且前揭扣案之槍、彈，經警方及本院分別送請內政部警
    政署刑事警察局以性能檢驗法、試射法鑑定結果，認為1.扣
    案之槍枝2 枝，分別為仿BERETTA 廠92FS型半自動手槍製
    造之槍枝且換裝土造金屬槍管而成之改造手槍1 枝（槍枝管
    制編號：0000000000號），經操作檢視，槍枝僅可以單動方
    式擊發適用子彈且復經裝填彈頭直徑8.6mm 、重量5.1g子彈
    ，實際試射結果，測得彈頭速度為每秒103 公尺，計算其動
    能為27焦耳，單位動能面積為每平方公分46焦耳；仿SIG
    SAUER 廠P220型半自動手槍製造之槍枝且換裝土造金屬槍機
    、槍管而成之改造手槍1 枝（槍枝管制編號：0000000000號
    ），機械性能良好，可擊發適用子彈且復經裝填彈頭直徑8.
    6mm 、重量5.1g子彈，實際試射結果，測得彈頭速度為每秒
    73公尺，計算其動能為13焦耳，單位動能面積為每平方公分
    23焦耳。而有關殺傷力之相關數據中，依日本科學警察研究
    所知研究結果，彈丸面積動能達每平方公分20焦耳，則足以
    穿入人體皮肉層，故認為上揭槍枝均具殺傷力。2.扣案之子
    彈共計8 顆，分別為口徑9mm 制式子彈6 顆，其中5 顆經
    實際試射，均可擊發，具有殺傷力；另1 顆結構完整，亦認
    為具有殺傷力；直徑約8.9mm 、9.0mm 金屬彈頭之土造子
    彈2 顆，經實際試射，均可擊發，亦具有殺傷力等情，此有
    內政部警政署刑事警察局96年3 月3 日刑鑑字第0960019199
    號槍彈鑑定書1 份、96年9 月9 日刑鑑字第0960123896號函
    1 紙（參見臺灣彰化地方法院檢察署96年度偵字第1232號偵
    查卷宗第8 頁至第13頁；本院卷宗）在卷可參，核屬相符。
    是扣案上揭槍、彈，分別係屬槍砲彈藥刀械管制條例第4 條
    第1 項第1 款、第2 款所規定之槍砲、彈藥，依同條例第5
    條規定，非經中央主管機關許可，均不得持有之。
  (二)至被告雖於本院審理中改辯稱，扣案槍彈係因「阿邱」積欠
    其借款12萬元，故「阿邱」以前揭槍、彈作為擔保物品，交
    由其保管2 個月云云，然查，扣案之槍、彈均具有殺傷力，
    分別係屬槍砲彈藥刀械管制條例第4 條第1 項第1 款、第2
    款所規定之槍砲、彈藥，已如前述。爰自被告於本院審理中
    自承其不知「阿邱」之真實姓名及住處等語內容觀之，被告
    既與「阿邱」並非熟識，若「阿邱」向被告借款12萬元確實
    屬實，依社會常情觀之，被告應會對於「阿邱」之真實姓名
    及聯絡方式，詳加詢問，而被告竟未加聞問，已顯有可疑；
    況被告係經營工廠之負責人，顯係有相當社會經驗之人，對
    於陌生人積欠借款，竟同意以違禁物槍彈作為擔保物，亦有
    違一般社會常情，且其既然經營工廠，當對於購買物品及提
    供抵押物品保管，此兩者情狀之差異相當熟知，應無誤認之
    可能，是其於偵訊及本院準備程序中均自承係向「阿邱」購
    買等語，應較為可信，其於本院審理中所為上揭辯稱，顯與
    事理常情有違，不足採信。
  (三)綜上所述，本案事證明確，被告上開犯行，應堪認定。
三、按扣案之改造手槍及改造子彈，分別屬槍砲彈藥刀械管制條
    例第4 條第1 項第1 款所稱之可發射子彈具有殺傷力之槍枝
    、同條例第4 條第1 項第2 款所稱之子彈，依據同條例第5
    條之規定，非經主管機關許可不得持有。核被告所為，係犯
    槍砲彈藥刀械管制條例第8 條第4 項之未經許可持有可發射
    子彈具有殺傷力槍枝罪及同條例第12條第4 項之未經許可持
    有子彈罪。按未經許可，無故持有槍、彈罪，其持有之繼續
    ，為行為之繼續，至持有行為終了時，均論為一罪，不得割
    裂（最高法院90年度臺上字第3270號判決要旨參照）。另被
    告持有前揭扣案槍、彈之行為，被告以一持有行為同時觸犯
    未經許可持有可發射子彈具有殺傷力槍枝罪及未經許可持有
    子彈罪，為想像競合犯，應依刑法第55條規定，從一重之槍
    砲彈藥刀械管制條例第8 條第4 項之未經許可持有可發射子
    彈具有殺傷力槍枝罪論處；至公訴意旨認為被告所犯上揭2
    罪，罪名各別，行為互異，應分論併罰等語，尚有未恰；又
    起訴書雖記載被告向「阿邱」購入子彈12顆，然業經公訴人
    於本院審理中更正起訴事實為被告購入具有殺傷力子彈8 顆
    ，均附此敘明。爰審酌被告持有扣案槍、彈之行為，對社會
    治安潛在危害匪淺，已嚴重危害社會治安及人民生活安全，
    近來我國國內非法槍枝氾濫，不法之徒動輒擁槍自重，輕則
    以之恐嚇勒索、欺壓善良，重則持之殺人越貨，使民眾聞槍
    色變，原應從重量刑，然被告犯後已坦承部分犯行，尚非無
    悔意等一切情狀，量處如主文所示之刑，並就所處罰金刑部
    分，併為諭知易服勞役之折算標準，以示懲儆。至前揭扣案
    槍枝2 枝、未試射之口徑9mm 制式子彈1 顆，分別為槍砲彈
    藥刀械管制條例第4 條第1 款、第2 款所列物品，均係未經
    許可不得持有之違禁物，已如前述，均應依刑法第38條第1
    項第1 款之規定併予宣告沒收。另扣案之前揭子彈即口徑9m
    m 制式子彈5 顆、直徑約8.9mm 、9.0mm 金屬彈頭之土造子
    彈2 顆，共計7 顆，業經鑑驗時擊發滅失，均已無殺傷力，
    且均非違禁物，自無庸為沒收之宣告。又中華民國96年罪犯
    減刑條例業於96年7 月4 日公布，並於同年月16日施行，依
    該條例第2 條規定，犯罪在96年4 月24日以前者，除本條例
    另有規定外，應予減刑。查被告所犯上開犯罪時間雖在96年
    4 月24日以前，然其所犯屬中華民國96年罪犯減刑條例第3
    條所列舉之罪，且被告因該罪所受之宣告刑已逾有期徒刑1
    年6 月，即符合該條例第3 條所定不予減刑之要件，亦無同
    條例第6 條所定於該條例施行前至施行之日起3 個月內自首
    之情形，故被告上開所犯之罪不符合減刑條件。
四、末按刑法第59條規定犯罪情狀可憫恕者，得酌量減輕其刑，
    固為法院依法得自由裁量之事項，然非漫無限制，必須犯罪
    另有特殊之原因與環境，在客觀上足以引起一般同情，認為
    即予宣告法定低度刑期尤嫌過重者，始有其適用。是為此項
    裁量減刑時，必須就被告全部犯罪情狀予以審酌在客觀上是
    否有足以引起社會上一般人之同情，而可憫恕之情形，始稱
    適法（最高法院88年度臺上字第6683號判決要旨參照）。而
    本案被告犯行，已如前述，依被告之智識能力，其當知悉槍
    彈之係屬違禁物品，竟無故持有扣案槍、彈，對社會治安造
    成一定影響，且衡酌槍砲彈藥刀械管制條例之目的，係為防
    制槍枝、子彈危害，維護國內治安，倘遽予憫恕被告並減輕
    其刑，對被告個人難收改過遷善之效，無法達到刑罰特別預
    防之目的，另衡諸社會一般人客觀標準，本案衡情並無何等
    足以引起一般同情之客觀情狀而應予以憫恕，爰不依刑法第
    59條酌減其刑。又依槍砲彈藥刀械管制條例第18條第4 項固
    明定：「犯本條例之罪，於偵查或審判中自白，並供述全部
    槍砲、彈藥、刀械之來源及去向，因而查獲或因而防止重大
    危害治安事件之發生，減輕或免除其刑」，惟該條項之適用
    ，係指因被告於偵查或審判中之自白，供述全部槍砲、彈藥
    、刀械之來源及去向，而確實查獲或防止重大危害治安事件
    之發生。本案被告雖供出系爭槍、彈係綽號「阿邱」成年男
    子所交付，惟不知該人真實姓名、年籍資料及詳細住址，為
    被告於本院審理中所自承，且並未據此而查獲或防止重大危
    害治安事件之發生，尚與前開規定減輕或免除刑責之要件有
    間，均附此敘明。
據上論斷，應依刑事訴訟法第299條第1項前段，槍砲彈藥刀械管
制條例第8 條第4 項、第12條第4 項，刑法第11條前段、第55條
、第42條第3 項、第38條第1 項第1款，判決如主文。
本案經檢察官吳芙如到庭執行職務。
中　　華　　民　　國　　96　　年　　11　　月　　8 　　日
                  刑事第八庭    審判長法  官   李雅俐
                                      法  官   林秉暉
                                      法  官   唐中興
以上正本證明與原本無異。
如不服本判決，應於判決送達後10日內，向本院提出上訴書狀，
上訴書狀應「敘述具體上訴理由」，並按他造當事人之人數附繕
本。「切勿逕送上級法院」。
中　　華　　民　　國　　96　　年　　11　　月　　8 　　日
                                      書記官  施惠卿
【附錄本判決論罪科刑法條全文】：
槍砲彈藥刀械管制條例第4條
本條例所稱槍砲、彈藥、刀械如下：
一、槍砲：指火砲、肩射武器、機關槍、衝鋒槍、卡柄槍、自動
    步槍、普通步槍、馬槍、手槍、鋼筆槍、瓦斯槍、麻醉槍、
    獵槍、空氣槍、魚槍及其他可發射金屬或子彈具有殺傷力之
    各式槍砲。
二、彈藥：指前款各式槍砲所使用之砲彈、子彈及其他具有殺傷
    力或破壞性之各類炸彈、爆裂物。
三、刀械：指武士刀、手杖刀、鴛鴦刀、手指虎、鋼（鐵）鞭、
    扁鑽、匕首（各如附圖例式）及其他經中央主管機關公告查
    禁，非供正當使用具有殺傷力之刀械。
前項第1款、第2款槍砲、彈藥，包括其主要組成零件。但無法供
組成槍砲、彈藥之用者，不在此限。
槍砲、彈藥主要組成零件種類，由中央主管機關公告之。
槍砲彈藥刀械管制條例第8條
未經許可，製造、販賣或運輸鋼筆槍、瓦斯槍、麻醉槍、獵槍、
空氣槍或第4條第 1項第1款所定其他可發射金屬或子彈具有殺傷
力之各式槍砲者，處無期徒刑或 5年以上有期徒刑，併科新臺幣
10,000,000元以下罰金。
未經許可，轉讓、出租或出借前項所列槍枝者，處 5年以上有期
徒刑，併科新臺幣10,000,000元以下罰金。
意圖供自己或他人犯罪之用，而犯前2項之罪者，處無期徒刑或7
年以上有期徒刑，併科新臺幣10,000,000元以下罰金。
未經許可，持有、寄藏或意圖販賣而陳列第1項所列槍枝者，處3
年以上10年以下有期徒刑，併科新臺幣7,000,000元以下罰金。
第1項至第3項之未遂犯罰之。
槍砲彈藥刀械管制條例第12條
未經許可，製造、販賣或運輸子彈者，處1年以上7年以下有期徒
刑，併科新臺幣5,000,000元以下罰金。
未經許可，轉讓、出租或出借子彈者，處6月以上5年以下有期徒
刑，併科新臺幣3,000,000元以下罰金。
意圖供自己或他人犯罪之用，而犯前2項之罪者，處3年以上10年
以下有期徒刑，併科新臺幣7,000,000元以下罰金。
未經許可，持有、寄藏或意圖販賣而陳列子彈者，處 5年以下有
期徒刑，併科新臺幣3,000,000元以下罰金。
第1項至第3項之未遂犯罰之。
